臺灣新北地方法院刑事判決
111年度易字第83號
公  訴  人  臺灣新北地方檢察署檢察官
被      告  賴俊廷



上列被告因違反藥事法案件，經檢察官提起公訴（110年度偵字
第10845號），本院判決如下：
    主  文
乙○○未經核准擅自輸入醫療器材，處有期徒刑肆月，如易科罰金
，以新臺幣壹仟元折算壹日。
    事  實
一、乙○○前於民國108年9月18日自越南搭乘越捷航空公司VJ942
    次班機入境時，以行李託運方式，夾帶「INOBELLE S」、「
    INOBELLE N」、「INOBELLE D」美容針劑共15盒，而未經核
    准輸入上揭醫療器材，經財政部關務署臺北關在桃園國際機
    場第一航廈查獲後移送偵辦（嗣由臺灣新北地方檢察署檢察
    官認被告係過失輸入醫療器材，而以109年度偵字第16415號
    為不起訴處分確定，下稱前案），乙○○自前揭被海關查獲之
    日起，即已知悉該等美容針劑屬醫療器材，應向中央衛生主
    管機關申請查驗登記並繳納費用，經核准發給醫療器材許可
    證後始得輸入，詎其猶基於違法輸入醫療器材之犯意，受PH
    AM THI HUONG（范氏紅，前已離境，未經檢察官起訴）之委
    託，於108年11月20日自越南搭乘越捷航空公司VJ940次班機
    入境時，以手提及行李託運方式，夾帶如附表所示之醫療器
    材而未經核准擅自輸入醫療器材，經財政部關務署臺北關執
    檢關員查覺有異而查獲並扣得如附表所示之醫療器材，始悉
    上情。
二、案經財政部關務署臺北關移送臺灣桃園地方檢察署檢察官陳
    請臺灣高等檢察署檢察長令轉臺灣新北地方檢察署檢察官偵
    查起訴。
    理  由
壹、程序方面
　　按被告以外之人於審判外之言詞或書面陳述，除法律有規定
    者外，不得作為證據，刑事訴訟法第159條第1項固定有明文
    。惟被告以外之人於審判外之陳述，雖不符前4條之規定，
    而經當事人於審判程序同意作為證據，法院審酌該言詞陳述
    或書面陳述作成時之情況，認為適當者，亦得為證據；當事
    人、代理人或辯護人於法院調查證據時，知有第159條第1項
    不得為證據之情形，而未於言詞辯論終結前聲明異議者，視
    為有前項之同意，同法第159條之5亦有規定。本案下述所引
    被告乙○○以外之人於審判外之陳述，經本院提示各該審判外
    陳述之內容並告以要旨，檢察官及被告於本院言詞辯論終結
    前均未爭執證據能力，復經本院審酌該等供述證據作成之客
    觀情狀，並無證明力明顯過低或係違法取得之情形，且為證
    明本案犯罪事實所必要，認為以之作為證據應屬適當，均應
    有證據能力。另本院後述所引用之其餘非供述證據，經本院
    依法當庭提示令被告辨認或告以要旨並依法調查外，復無證
    據足證係公務員違背法定程序所取得，又為證明本案犯罪事
    實所必要，亦均得作為本案證據。
貳、實體方面
一、認定犯罪事實所憑之證據及理由
    訊據被告固坦認其有攜帶如附表所示之物入境，且其於前案
    攜帶美容針劑共15盒入境遭查獲等事實，惟矢口否認有何違
    法輸入醫療器材之犯行，辯稱：本案與前案均係受越南籍外
    勞「甲○」（即范氏紅）之委託而攜帶入境，「甲○」於前案
    遭查獲後，有解釋所攜帶美容針劑為合法，海關於查獲當下
    也不知道是什麼東西，上網使用GOOGLE翻譯結果僅是高級化
    妝品，還說要送到主管機關鑑定才知道成分，其從頭到尾均
    不知悉所攜帶之物為醫療器材而需要向衛生福利部申請醫療
    器材許可證，且扣案物不能作為皮下注射改變身體機能使用
    云云。
  ㈠經查，被告於108年11月20日自越南搭乘越捷航空公司VJ940
    次班機入境時，以手提及行李託運方式，夾帶如附表所示之
    物入境，遭臺北關執檢關員查覺有異而查獲並扣得如附表所
    示之物等情，業據被告於財政部關務署臺北關詢問時、偵查
    中及本院準備程序時均坦認無誤（見桃偵字17680卷第9至11
    、57至59頁、本院易字卷第40至41、43至44頁），並有財政
    部關務署臺北關扣押貨物收據及搜索筆錄（見桃偵字17680
    卷第5頁）、金遠東國際旅行社有限公司(越捷航空台灣總代
    理)109年9月23日金越字0000000000號函及所附訂票明細（
    見桃偵字17680卷第85至91頁）各1份在卷可稽，此等事實首
    堪認定。
  ㈡按本法所稱醫療器材，係用於診斷、治療、減輕、直接預防
    人類疾病、調節生育，或足以影響人類身體結構及機能，且
    非以藥理、免疫或代謝方法作用於人體，以達成其主要功能
    之儀器、器械、用具、物質、軟體、體外試劑及其相關物品
    ，藥事法第13條第1項定有明文。同法第40條第1項規定：製
    造、輸入醫療器材，應向中央衛生主管機關申請查驗登記並
    繳納費用，經核准發給醫療器材許可證後，始得製造或輸入
    。經查，扣案如附表編號1之物經行政院衛生福利部食品藥
    物管理署檢驗後，認該產品宣稱將注射針内含之成分注入人
    體皮下，達暫時消除皺紋之功能，應以醫療器材管理，須符
    合藥事法相關規定乙情，有衛生福利部食品藥物管理署108
    年12月11日FDA器字第1086037137號函1件在卷可憑（見桃偵
    字17680卷第13至14頁），是扣案如附表編號1之物均屬藥事
    法第13條第1項所稱醫療器材無疑；又查，扣案如附表編號2
    所示之物經本院隨機各抽取1盒以及就附表編號3所示之物所
    檢附之使用說明書各1份均送請翻譯後，扣案如附表編號2及
    3所示物之使用目的均為「將含有利多卡因（lidocaine)的
    交聯玻尿酸注入皮下，透過物理性的修復暫時改善成人面部
    皺紋而使用」等情，有扣案物及原文說明書照片2張（見本
    院易字卷第83至84頁）、原文說明書影本2份（見本院易字
    卷第89至91頁）及原文說明書翻譯結果2份（見本院易字卷
    第125至136頁）存卷可參，是依原廠仿單可知，如附表編號
    2及3所示之物均含有玻尿酸成分，並用於塑形體表組織而暫
    時性矯正皮膚之表面缺陷，亦應屬藥事法第13條第1項定義
    之醫療器材，此觀衛生福利部食品藥物管理署109年4月29日
    FDA器字第1099014021號函亦指出：倘本案產品確係玻尿酸
    ，用於注入皮下達暫時改善成人臉部之皺紋，應以醫療器材
    管理，須符合藥事法相關規定等語甚明（見桃偵字17680卷
    第25至26頁），是以，扣案如附表所示之物均係藥事法定義
    之醫療器材，自應依同法第40條第1項向中央衛生主管機關
    申請查驗登記並繳納費用，經核准發給醫療器材許可證後，
    始得製造或輸入，應可認定。被告辯稱扣案物不能作為皮下
    注射改變身體機能使用云云，顯與事實不符，洵不足採。
  ㈢再查，被告前於108年9月18日自越南搭乘越捷航空公司VJ942
    次班機入境時，以行李託運方式，夾帶「INOBELLE S」、「
    INOBELLE N」、「INOBELLE D」美容針劑共15盒入境，而未
    經核准輸入上揭醫療器材，經財政部關務署臺北關在桃園國
    際機場第一航廈查獲後移送偵辦等情（即前案，嗣由臺灣新
    北地方檢察署檢察官認被告係過失輸入醫療器材，而以109
    年度偵字第16415號為不起訴處分確定），亦據被告所是認
    （見桃偵字17680卷第57至59頁、本院易字卷第43至44頁）
    ，並有財政部關務署臺北關109年2月24日北稽法移字第1090
    900001號刑事案件移送書（見桃偵字17680卷第27至28頁）
    及臺灣新北地方檢察署109年度偵字第16415號不起訴處分書
    （見桃偵字17680卷第67至69頁）各1份存卷可查，此等事實
    亦足認定。而被告於偵查中明確自承：我第一次（即前案）
    被查獲時有問海關扣案物是什麼，海關拆開包裝，說是醫療
    用品，我知道我攜帶的INOBELLE有問題等語（見桃偵字1768
    0卷第59頁），且被告於前案遭查獲之同日（即108年9月18
    日）於財政部關務署臺北關受詢問時，詢問人員已於詢問筆
    錄上載明案由為「查獲旅客乙○○攜帶醫療器材乙批入境案」
    ，該份詢問筆錄亦經被告於「被詢問人」欄內簽名，有該份
    財政部關務署臺北關詢問筆錄1份可憑（見桃偵字7779卷第9
    至11頁），被告於該次詢問中更辯稱：其不曉得所攜帶物品
    「涉及藥事法」等語（見桃偵字7779卷第11頁），顯見被告
    於前案遭查獲並受詢問之際，已然知悉其所攜帶入境並遭扣
    案之上開美容針劑共15盒屬於醫療器材，其擅自輸入之行為
    有違反藥事法之疑慮等情；又依被告之前配偶范文芳與范氏
    紅之聯繫內容可知，范文芳曾向范氏紅告稱「我老公上網查
    詢」、「台灣有的人從國外帶入台灣100盒，被罰款超過100
    萬」、「海關說要出庭」、「這種貨不准帶入台灣」、「這
    種貨有注射針」等語，亦有被告於偵查庭所呈其前配偶范文
    芳與范氏紅之Messemger對話記錄截圖3紙（見桃偵字17680
    卷第63頁、本院易字卷第51、57頁）及其翻譯結果存卷可憑
    （見本院易字卷第99、101、107頁），且被告於本院審理時
    亦坦認其所提出前揭范文芳與范氏紅之Messemger對話期間
    係於前案遭查獲後、本案案發前所為（見本院易字卷第166
    至167頁），是被告於前案案發後亦曾自行查詢後確認范氏
    紅所委託攜帶入境之物品確有違反相關法規之情形，則被告
    於前案遭查獲後，對於范氏紅所委託攜帶入境並遭查扣之物
    品屬醫療器材，倘擅自輸入醫療器材將違反藥事法等節，自
    然知之甚詳。又被告於前案遭扣案之「INOBELLE D」美容針
    劑與本案遭扣案如附表編號1所示物之外觀均為相同，有前
    案扣案物品照片1張（見桃偵字7779卷第15頁）及本案扣案
    物照片2張（見本院易字卷第81至82頁）在卷可查，而被告
    於本院準備程序時既坦認不論為前案或本案，遭查獲之扣案
    物均係受范氏紅委託而攜帶入境，且於本案受委託之時，曾
    以因前案遭查獲為由而表達拒絕再次攜帶入境等情（見本院
    易字卷第40頁），顯見被告於本案再次受范氏紅委託攜帶如
    附表所示之物入境之際，既已知悉該等物品均屬醫療器材，
    應受藥事法前揭相關規範，倘未經中央衛生主管機關核准發
    給醫療器材許可證即擅自輸入，即有違反藥事法等情，然被
    告最終仍執意受范氏紅之委託並攜帶如附表所示之醫療器材
    入境，是被告對於其所為核屬違法輸入醫療器材，自然知之
    甚詳，被告主觀上存有違法輸入醫療器材之犯意，至為明確
    。被告猶辯稱其並不知悉所攜帶之物為醫療器材而需要申請
    許可，海關於查獲之際亦不知悉扣案物為醫療器材云云，顯
    不足採。
  ㈣綜上所述，被告前揭所辯，無非卸責之詞，均不足為採，本
    案事證明確，被告犯行洵堪認定，應予依法論科。　
二、論罪科刑
    核被告所為，係犯藥事法第84條第1項之未經核准擅自輸入
    醫療器材罪。爰以行為人之責任為基礎，審酌被告於108年9
    月間甫遭查獲，已然知悉不得未經核准擅自輸入醫療器材，
    竟旋於同年11月間再度擅自攜帶如附表所示之醫療器材入境
    ，且本案輸入之醫療器材數量非微，不僅有害於行政院衛生
    福利部食品藥物管理署對於醫療器材安全之審核控管，並有
    危及消費者健康之潛在風險，所為實不足取，又其於犯罪後
    猶否認其犯行，犯罪後態度非佳，兼衡其自承高中肄業之智
    識程度、目前從事手機維修，月收入約新臺幣4萬元，與未
    成年子女3名同住，需扶養未成年子女之家庭經濟生活狀況
    （見本院易字卷第45頁）等一切具體情狀，量處如主文所示
    之刑，並諭知易科罰金之折算標準，以資懲儆。
三、沒收
    查扣案如附表所示之醫療器材，為范氏紅所有一情，業據被
    告於偵查中供承：我越南籍丈母娘的姐姐拿本案扣押物品給
    我，請我幫忙帶回臺灣給他女兒甲○等語明確（見桃偵字176
    80卷第58頁），復依卷內事證，並無證據足以證明扣案物為
    被告所有，自無從依刑法第38條第2項規定宣告沒收，併此
    敘明。
據上論斷，應依刑事訴訟法第299條第1項前段（本件依刑事判決
精簡原則僅記載程序法條），判決如主文。
本案經檢察官魏子凱提起公訴，檢察官游淑惟到庭執行職務。
中　　華　　民　　國　　111 　年　　5 　　月　　17　　日
                  刑事第八庭  法  官  林翠珊
以上正本證明與原本無異。
如不服本判決，應於判決送達後20日內敘明上訴理由，向本院提
出上訴狀（應附繕本），上訴於臺灣高等法院。其未敘述上訴理
由者，應於上訴期間屆滿後20日內向本院補提理由書「切勿逕送
上級法院」。
                              書記官  王敏芳
中　　華　　民　　國　　111 　年　　5 　　月　　17　　日
附錄本判決論罪法條：
藥事法第84條
未經核准擅自製造或輸入醫療器材者，處3年以下有期徒刑，得
併科新臺幣1千萬元以下罰金。
明知為前項之醫療器材而販賣、供應、運送、寄藏、牙保、轉讓
或意圖販賣而陳列者，依前項規定處罰之。
因過失犯前項之罪者，處6月以下有期徒刑、拘役或科新臺幣5百
萬元以下罰金。
【附表：本案查獲違反藥事法而扣案之醫療器材】
編號 扣押貨物名稱 數量   1 INOBELLE HYALURONIC ACID FILLER 14支   2 WHITE HA FILL SOFT HYALURONIC ACID 2支   3 WHITE HA FILL ULTRA HYALURONIC ACID 1支 
（以下空白）